臺灣高雄地方法院刑事判決　　　　　　　96年度易字第2697號
公　訴　人　臺灣高雄地方法院檢察署檢察官
被　　　告　甲○○
　　　　　　　　　　4
上列被告因詐欺等案件，經檢察官提起公訴（96年度偵字第1355
7 號），本院判決如下：
    主  文
甲○○共同犯詐欺取財罪，處有期徒刑貳月，如易科罰金，以銀
元佰元即新臺幣玖佰元折算壹日，減為有期徒刑壹月，如易科
罰金，以銀元佰元即新臺幣玖佰元折算壹日。
    事  實
一、甲○○前於民國88年8月1日起至89年年底間擔任高雄市前鎮
    區○○○路「君毅正勤國宅社區」管理委員會（下稱管委會
    ）之監察委員及發包小組成員。另陳華海於88年至93年間擔
    任上開管委會之主任委員，劉台雄於88年至90年間擔任上開
    管委會之總幹事，程康華則於88年11月至89年4、5月間擔任
    上開管委會之財務組組長及發包小組成員（陳華海部分於臺
    灣高等法院高雄分院審理中，劉台雄、程康華部分均經判決
    確定)。緣高雄市政府為提高國民住宅社區住戶品質、改善
    生活環境，補助由高雄市政府國民住宅處（現已改為高雄市
    政府都市發展局住宅發展處，下仍稱國宅處）輔導成立之國
    民住宅社區管理委員會，乃訂定「高雄市各國宅社區公共設
    施維護補助作業須知」（下稱補助作業須知），該須知中明
    訂各項維護補助金額最高比例以不超過45% 為原則，最高額
    度以不超過新台幣（下同）80萬元為上限，且申請國宅處補
    助時，其補助金額逾10萬元而採購金額未達100 萬元者，應
    由社區管理委員會辦理招標，並由國宅處代為依規定刊登政
    府採購資訊網路及政府採購公報。甲○○與陳華海、劉台雄
    、程康華等人，均明知上開管委會於88年間自行分別發包由
    丁南工業股份有限公司以70萬元施作「社區國宅第1 至40棟
    休閒椅裝置工程」，另發包由郭石發（已歿）以32萬4809元
    施作「社區水泥地坪澆置工程」，依規定僅能各申請工程金
    額之45% 即31萬5000元及14萬6164元之補助，竟為順利取得
    國宅處社區維護之補助，經該管理委員會發包小組決議，共
    同基於意圖為上開管委會不法所有以詐取補助款之犯意聯絡
    ，推派劉台雄出面委由郭石發，以統一發票銷貨金額15 %之
    代價取得「海本機械工程有限公司」（負責人為陳坤生，借
    牌予某不詳姓名年籍成年男子）名義所開立金額178 萬元及
    以「偉立企業工程行」（負責人為曾維雄，借牌予某不詳姓
    名年籍綽號阿發之成年男子）名義所開立金額177 萬5000元
    ，合計總工程款為355 萬5000元之性質上屬業務上文書之不
    實統一發票2 張，並於89年3 月13日持之據以向國宅處申請
    補助而行使之，致國宅處審核人員陷於錯誤，核撥補助款15
    9 萬8750元（分別核准補助80萬元及79萬8750元）予上開管
    委會之帳戶內。
二、案經臺灣高雄地方法院檢察署檢察官自動檢舉偵查起訴。
    理  由
一、上開犯罪事實業據被告甲○○於本院審理中坦承不諱，核與
    證人即另案被告陳華海、程康華、劉台雄於偵查中而證述之
    情節相符，並有君毅正勤社區住戶互助（管理）委員會粘貼
    憑證用紙及偽造之工程驗收報告所附之海本機械工程有限公
    司所開立，金額為178 萬元之統一發票1 張、君毅正勤社區
    住戶互助（管理）委員會粘貼憑證用紙及所附之偉立企業工
    程行所開立金額為177 萬5,000 元之統一發票1 張、領據2
    紙在卷可查，罪證明確，被告犯行堪以認定。
二、新舊法比較：
１、法定罰金刑部分：被告行為後，刑法第33條第5 款業於95
    年7 月1 日公佈施行規定：「罰金：新臺幣1 千元以上，以
    百元計算之。」，與修正前刑法同條款規定「罰金：1 元以
    上。」不同。比較新舊法結果，以舊法較有利於行為人，揆
    諸上開準據法，本案關於刑法第339 條第1 項之法定刑罰金
    部分，自應適用行為時之法律即修正前刑法第33條第5 款規
    定決定其罰金部分之法定刑。
２、易科罰金部分：行為人於犯罪時即修正前刑法第41條第1 項
    前段規定：「犯最重本刑為5 年以下有期徒刑以下之刑之罪
    ，而受6 個月以下有期徒刑或拘役之宣告，因身體、教育、
    職業、家庭之關係或其他正當事由，執行顯有困難者，得以
    1 元以上3 元以下折算1 日，易科罰金。」，又其行為時之
    易科罰金折算標準，廢止前罰金罰鍰提高標準條例第2 條前
    段規定，就其原定數額提高為100 倍折算1 日，則本件受刑
    人行為時之易科罰金折算標準，應以銀元300 元折算1 日，
    經折算為新臺幣後，應以新臺幣900 元折算為1 日。惟95年
    7 月1 日修正公佈施行之刑法第41條第1 項前段則規定：「
    犯最重本刑為5 年以下有期徒刑以下之刑之罪，而受6 個月
    以下有期徒刑或拘役之宣告者，得以新臺幣1 千元、2 千元
    或3千 元折算1 日，易科罰金。」比較修正前後之易科罰金
    折算標準，以95年7 月1 日修正公佈施行前之規定，較有利
    於行為人，則應依刑法第2 條第1 項前段，適用修正前刑法
    第41 條 第1 項前段規定，定其折算標準。
三、核被告所為，係犯刑法第216 條、第215 條之行使業務上登
    載不實文書罪及同法第339 條第1 項之詐欺取財罪。其與劉
    台雄、甲○○、程康華及發包小組之其他成員間，就上開犯
    行有犯意聯絡、行為分擔，應論以共同正犯。其行使業務上
    登載不實文書與詐欺取財2 罪之間，有方法結果之牽連關係
    ，應從1 重之詐欺取財罪論處。審酌被告犯罪之動機、目的
    及手段，以不實發票向國宅處申請補助，致國宅處陷於錯誤
    而核撥補助款，總計金額達約150 萬，變相造成國家資源不
    公平之分配，惟念其未將所得補助款挪作私用，及犯後態度
    良好等一切情狀，量處如主文所示之刑，並諭知易科罰金之
    折算標準。又本件被告犯罪時間在96年4 月24日以前，合於
    減刑條件，爰依中華民國96年罪犯減刑條例第2 條第1 項第
    3 款之規定，應減其宣告刑2 分之1 如主文所示，並諭知易
    科罰金之折算標準。
四、又本件被告所犯係死刑、無期徒刑、最輕本刑為3 年以上有
    期徒刑以外之罪，其於準備程序中就被訴事實為有罪之陳述
    ，經法官告知簡式審判程序之旨，並聽取公訴人、被告之意
    見後，本院認為適宜由受命法官獨任進行簡式審判程序，附
    予敘明。
據上論斷，應依刑事訴訟法第273 條之1 第1 項、第299 條第1
項前段、刑法第2 條第1 項前段、第28條、第216 條、第215 條
、339 條第1 項、修正前刑法第41條第1 項前段，罰金罰鍰提高
標準條例第1 條前段、廢止前罰金罰鍰提高標準條例第2 條，中
華民國96年罪犯減刑條例第2 條第1 項第3 款、第7 條，判決如
主文。
中　　華　　民　　國　　96　　年　　9 　　月　　28　　日
                  刑事第四庭    法　官  林俊寬
以上正本證明與原本無異。
如不服本判決應於收受本判決後10日內向本院提出上訴書狀，並
應敘述具體理由，如未敘述上訴理由者，應於上訴期間屆滿後20
日內補提理由書狀於本院（均須按他造當事人之人數附繕本）「
切勿逕送上級法院」。
中　　華　　民　　國　　96　　年　　9 　　月　　29　　日
                                書記官  林香如
附錄本判決論罪之法條
中華民國刑法第215條
從事業務之人，明知為不實之事項，而登載於其業務上作成之文
書，足以生損害於公眾或他人者，處3 年以下有期徒刑、拘役或
5 百元以下罰金。
中華民國刑法第216條
行使第210 條至第215 條之文書者，依偽造、變造文書或登載不
實事項或使登載不實事項之規定處斷。
中華民國刑法第339條
意圖為自己或第三人不法之所有，以詐術使人將本人或第三人之
物交付者，處5 年以下有期徒刑、拘役或科或併科1 千元以下罰
金。
以前項方法得財產上不法之利益或使第三人得之者，亦同。
前二項之未遂犯罰之。
